臺灣板橋地方法院刑事判決　　　　　　 95年度簡上字第764號
上　訴　人
即　被　告　甲○○
上列被告因違反毒品危害防制條例案件，不服本院95年度簡字第
5222 號 中華民國95年9 月15日第一審判決（起訴案號：95年度
毒偵字第4005、4015號及併案案號：95年度毒偵字第4712、4879
號），提起上訴，再經檢察官請求併案審理（併案案號：95毒偵
字第6094號）本院管轄之第二審合議庭判決如下：
    主  文
原判決撤銷。
甲○○施用第一級毒品，處有期徒刑陸月，如易科罰金，以銀元
佰元折算壹日；又連續施用第二級毒品，處有期徒刑伍月，如
易科罰金，以銀元佰元折算壹日，扣案之甲基安非他命壹包之
外包裝沒收，其內之第二級毒品甲基安非他命（毛重零點貳公克
）沒收銷燬，扣案之吸食器貳組、分裝袋壹只均沒收。應執行有
期徒刑玖月，如易科罰金，以銀元佰元折算壹日，扣案之甲基
安非他命壹包之外包裝沒收，其內之第二級毒品甲基安非他命（
毛重零點貳公克）沒收銷燬，扣案之吸食器貳組、分裝袋壹只均
沒收。
    事  實
一、甲○○前因施用毒品案件，經本院以九十三年度毒聲字第二
    三四號裁定送臺灣臺北看守所附設之勒戒所觀察、勒戒後，
    認無繼續施用毒品之傾向，於民國九十三年四月二日由臺灣
    板橋地方法院檢察署檢察官以九十二年度毒偵字第三九一八
    號為不起訴處分，於同日執行完畢釋放出所；另因施用第二
    級毒品，於九十五年四月三日經本院以九十五年度簡字第一
    七九四號刑事簡易判決判處有期徒刑三月，如易科罰金以銀
    元三百元折算一日，上開判決書於九十五年四月十一日合法
    送達予甲○○，而於同年月二十四日判決確定（尚不構成累
    犯）。詎其不知戒除毒癮，於觀察、勒戒執行完畢釋放後五
    年內，基於施用第一級毒品之犯意，於九十五年三月六日上
    午六時三十五分許為警查獲採尿前回溯二十六小時之某時許
    （不含為警查獲至採尿期間），在不詳處所，施用第一級毒
    品海洛因（下稱海洛因）一次；復另基於施用第二級毒品之
    概括犯意，自九十五年四月十二日上午某時許起，至同年六
    月二十四日上午七時五十五分為警採尿前回溯九十六小時之
    某時許（不含為警查獲至採尿期間）在臺北縣中和市○○路
    八八五號十樓房間內等處，以將第二級毒品甲基安非他命（
    起訴書誤載為安非他命，下稱甲基安非他命）置入吸食器內
    以火燒烤後吸食其煙霧之方式，連續施用甲基安非他命數次
    。嗣分別（一）於九十五年三月六日上午五時五分許，在臺
    北縣新莊市○○路一三二號前為警查獲。（二）於九十五年
    四月十二日下午二時五分許，在桃園縣龜山鄉○○○路一二
    三號因另犯竊盜案件為警查獲。（三）於九十五年四月十九
    日晚間九時四十五分許，在桃園縣龜山鄉○○路○段三七九
    號天堂鳥汽車旅館六五七號房內查獲。（四）於九十五年五
    月三十日晚間九時許，在臺北縣中和市○○路八八五號十樓
    為警查獲，並扣得其所有之甲基安非他命一包（毛重零點二
    公克）、其所有供施用甲基安非他命或預備之用之吸食器二
    組及分裝袋一只。（五）於九十五年六月二十四日凌晨四時
    許在臺北縣雙溪鄉○○路三五號另案通緝到案。復經採集其
    尿液送驗而查悉上情。
二、案經臺北縣政府警察局新莊分局、土城分局報告臺灣板橋地
    方法院檢察署檢察官偵查起訴，暨桃園縣政府警察局龜山分
    局、臺北縣政府警察局瑞芳分局報告臺灣板橋地方法院檢察
    署檢察官移送併案審理。
    理  由
一、上訴人即被告甲○○經合法傳喚，雖未於本院審理時到庭陳
    述，然上開事實，業據被告於原審準備程序時坦承自九十五
    年四月十二日上午某時許起至九十五年六月二十三日早上某
    時許止施用第二級毒品等語在卷（見原審九十五年度訴字第
    二三一七號卷第三十五頁），且其於九十五年三月六日查獲
    當次所採尿液送驗結果確呈嗎啡陽性反應，有台灣檢驗科技
    股份有限公司九十五年三月二十二日濫用藥物尿液檢驗報告
    一紙（見臺灣板橋地方法院檢察署九十五年度毒偵字第四○
    一五號偵查卷第九頁），其餘各次驗尿結果則呈甲基安非他
    命陽性反應，亦有該公司九十五年三月二十二日、九十五年
    五月一日、九十五年五月八日、九十五年六月十二日、九十
    五年七月十八日濫用藥物尿液檢驗報告五紙（見同上偵查卷
    第九頁、臺灣桃園地方法院檢察署九十五年度毒偵字第二九
    一七號偵查卷第十頁、臺灣桃園地方法院檢察署九十五年度
    毒偵字第二三五一號偵查卷、臺灣板橋地方法院檢察署九十
    五年度毒偵字第四○○五號偵查卷第四十三頁、臺灣基隆地
    方法院檢察署九十五年度毒偵字第一五七七號偵查卷第十三
    頁），此外復有上開甲基安非他命一包扣案可資佐證，而扣
    案甲基安非他命經送驗結果，確呈甲基安非他命陽性反應，
    此有台灣檢驗科技股份有限公司九十五年七月二十六日濫用
    藥物檢驗報告一紙在卷可稽（見原審九十五年度訴字第二三
    一七號卷第十三頁），又扣案吸食器二組、分裝袋一只均係
    被告所有供施用甲基安非他命之用，亦據被告於原審準備程
    序時供明在卷（見原審同上卷第三十五頁），足認被告之自
    白與事實相符，堪以採信。又被告曾因施用毒品案件，經本
    院以九十三年度毒聲字第二三四號裁定送觀察、勒戒後，認
    無繼續施用毒品之傾向，於九十三年四月二日由臺灣板橋地
    方法院檢察署檢察官以九十二年度毒偵字第三九一八號為不
    起訴處分，於同日執行完畢釋放出所之事實，亦有臺灣高等
    法院被告前案紀錄表附卷可佐，是本件事證明確，被告上開
    犯行，洵堪認定，應予論罪科刑。
二、按行為後法律有變更者，適用行為時之法律。但行為後之法
    律有利於行為人者，適用最有利於行為人之法律，刑法第二
    條第一項定有明文。又比較時應就罪刑有關之共犯、未遂犯
    、想像競合犯、牽連犯、連續犯、結合犯，以及累犯加重、
    自首減輕暨其他法定加減（如身分加減）與加減例等一切規
    定，綜其全部罪刑之結果而為比較。再從刑附屬於主刑，除
    法律有特別規定者外，依主刑所適用之法律（最高法院九十
    五年度第八次刑事庭會議決議參照）。查被告甲○○行為後
    ，刑法第五十六條有關連續犯、第四十一條有關易科罰金、
    第五十一條第五款有關定應執行刑，均於九十五年七月一日
    修正施行，茲就比較情形分述如下：
（一）被告行為後，刑法第五十六條連續犯之規定業已刪除，並
      於九十五年七月一日施行，則被告之施用第二級毒品犯行
      ，因行為後新法已刪除連續犯之規定，此刪除雖非犯罪構
      成要件之變更，但顯已影響行為人刑罰之法律效果，自屬
      法律有變更，比較修正前、後法律適用結果，修正後之規
      定既未較有利於被告，仍應適用被告行為時之刑法第五十
      六條論以連續犯。
（二）被告行為後，刑法第四十一條亦有修正，修正前刑法第四
      十一條第一項、第二項分別規定：「犯最重本刑為五年以
      下有期徒刑以下之刑之罪，而受六個月以下有期徒刑或拘
      役之宣告，因身體、教育、職業、家庭之關係或其他正當
      事由，執行顯有困難者，得以一元以上三元以下折算一日
      ，易科罰金。但確因不執行所宣告之刑，難收矯正之效，
      或難以維持法秩序者，不在此限。」、「併合處罰之數罪
      ，均有前項情形，其應執行之刑逾六月者，亦同。」又被
      告行為時之易科罰金折算標準，修正前罰金罰鍰提高標準
      條例第二條前段（現已刪除）規定，就其原定數額提高為
      一百倍折算一日，則被告行為時之易科罰金折算標準，應
      以銀元三百元折算一日，經折算為新臺幣後，應以新臺幣
      九百元折算為一日；另修正後刑法第四十一條第一項、第
      二項則分別規定：「犯最重本刑為五年以下有期徒刑以下
      之刑之罪，而受六個月以下有期徒刑或拘役之宣告者，得
      以新臺幣一千元、二千元或三千元折算一日，易科罰金。
      但確因不執行所宣告之刑，難收矯正之效，或難以維持法
      秩序者，不在此限。」、「前項規定於數罪併罰，其應執
      行之刑未逾六月者，亦適用之。」經比較修正前後之易科
      罰金折算標準，亦以修正前之規定，較有利於被告，而應
      適用修正前刑法第四十一條第一項前段、第二項及修正前
      罰金罰鍰提高標準條例第二條規定，定其易科罰金折算標
      準。
（三）本案被告於裁判確定前犯數罪，且均係於九十五年七月一
      日之前犯之，而修正前刑法第五十一條第五款規定：「數
      罪併罰，分別宣告其罪之刑，依左列各款定其應執行者：
      宣告多數有期徒刑者，於各刑中之最長期以上，各刑合併
      之刑期以下，定其刑期。但不得逾二十年。」修正後刑法
      第五十一條第五款規定：「宣告多數有期徒刑者，於各刑
      中之最長期以上，各刑合併之刑期以下，定其刑期。但不
      得逾三十年。」經比較結果，修正後刑法並非較有利於被
      告，自應依修正前刑法第五十一條第五款規定，定其應執
      行之刑。
（四）綜合上述修正前、後條文而為比較，應依刑法第二條第一
      項前段之規定，整體適用行為時即修正前刑法之相關規定
      。
三、按海洛因、甲基安非他命分屬於毒品危害防制條例第二條第
    二項第一款所規定之第一級毒品及同條項第二款所規定之第
    二級毒品，核被告施用海洛因、甲基安非他命之行為，分別
    係犯毒品危害防制條例第十條第一項之施用第一級毒品罪及
    同條第二項之施用第二級毒品罪。其施用前後持有毒品之低
    度行為，應為施用毒品之高度行為所吸收，均不另論罪。被
    告先後數次施用甲基安非他命之行為，時間緊接，所犯罪名
    相同，顯係出於概括之犯意為之，為連續犯，應依修正前刑
    法第五十六條之規定論以一罪，並加重其刑。移送併辦意旨
    擴張其前揭施用甲基安非他命之期間，經核均與本案起訴書
    記載之犯罪事實，具前揭裁判上一罪之連續犯關係，基於審
    判不可分之原則，本院自得併為審究。被告所犯上開二罪，
    犯意各別，行為互殊，應分論併罰。
四、原審以被告事證明確，予以論罪科刑，固非無見，惟原審未
    及審酌依台灣檢驗科技股份有限公司於九十五年七月十八日
    出具之濫用藥物尿液檢驗報告（結果判定為安非他命類陽性
    反應）足知被告於九十五年六月二十四日上午七時五十五分
    許為警採尿前回溯九十六小時內之某時（不含為警查獲至採
    尿期間）確有施用第二級毒品甲基安非他命之犯行，尚有未
    洽。被告上訴未具理由，空言指摘原判決不當，請求撤銷原
    判決，雖無理由，惟原判決既有如上述可議之處，自屬無可
    維持，自應由本院將原判決撤銷，另為適法之諭知。爰審酌
    被告施用毒品，足以戕害其身心，滋生其他犯罪，惡化治安
    ，嚴重損及公益，且被告前曾犯施用毒品罪，業經觀察、勒
    戒執行完畢釋放，仍未戒斷其施用毒品之惡習，竟再為本件
    施用毒品犯行，顯見其不思悔改，及其犯後坦承犯行，而其
    施用毒品行為於本質上係屬自我戕害行為，反社會性之程度
    應屬較低，及其犯後於原審準備程序時坦承犯行等一切情狀
    ，分別量處如主文第二項所示之刑，並定其應執行之刑，及
    均諭知易科罰金之折算標準，以資懲儆。
五、末按刑法第三十八條第一項第一款、第二項雖已將「左列」
    改為「下列」，「犯人」改成「犯罪行為人」，然因沒收屬
    於從刑，依照最高法院九十五年五月二十三日第八次刑事庭
    會議決議第一點第（五）小點：「從刑附屬於主刑，除法律
    有特別規定者外，依主刑所適用之法律」，本案有關扣案甲
    基安非他命一包外包裝、吸食器二組及分裝袋一只之沒收部
    分，其主刑係毒品危害防制條例第十條第一項，與前揭刑法
    修正無涉，而該主刑規定於九十五年七月一日前即已存在且
    未變更，則依刑法第十一條前段規定適用刑法第三十八條宣
    告沒收時，亦應適用行為時與主刑同時存在之修正前刑法第
    三十八條之規定。準上，扣案甲基安非他一包其內之甲基安
    非他命（毛重零點二公克）屬第二級毒品，且係本件查獲之
    毒品，不問屬於犯人與否，爰依毒品危害防制條例第十八條
    第一項前段規定，均併予宣告沒收銷燬之（惟鑑驗耗罄之毒
    品既已滅失，自毋庸宣告沒收銷燬），其外包裝及扣案分裝
    袋一只均係用於包裹毒品，防其裸露、潮濕，便於攜帶施用
    ，扣案吸食器二組亦係供施用毒品所用或預備之物，且均為
    被告所有，此據被告於原審準備程序時供明在卷，已如前述
    ，爰依前揭說明適用修正前刑法第三十八條第一項第二款規
    定，亦均併予宣告沒收。
六、被告經合法傳喚，無正當理由不到庭，爰不待其陳述逕行判
    決。
據上論結，應依刑事訴訟法第四百五十五條之一第一項、第三項
、第三百六十九條第一項前段、第三百六十四條、第三百七十一
條、第二百九十九條第一項前段，毒品危害防制條例第十條第一
項、第二項、第十八條第一項前段，刑法第二條第一項前段，第
十一條前段、修正前刑法第五十六條、第五十一條第五款、第四
十一條第一項前段、第二項、第三十八條第一項第二款，修正前
罰金罰鍰提高標準條例第二條，判決如主文。
本案經檢察官沈志成到庭執行職務。
中　　華　　民　　國　　96　　年　　2 　　月　　14　　日
　　　　　　　　　刑事第十五庭  審判長法　官  陳鴻清
　　　　　　　　　　　　　　　　　    法　官  朱嘉川
　　　　　　　　　　　　　　　　　    法　官  劉安榕
上列正本證明與原本無異。
本件不得上訴。
                                      書記官  楊馥如
中　　華　　民　　國　　96　　年　　2 　　月　　26　　日
附錄本案論罪科刑法條全文
毒品危害防制條例第10條
施用第一級毒品者，處6月以上5年以下有期徒刑。
施用第二級毒品者，處3年以下有期徒刑。
